臺灣桃園地方法院刑事判決　　　　　　 109年度簡上字第87號
上　訴　人
即　被　告　邱旻賢



選任辯護人　鍾承駒律師
輔　佐　人　邱寶全


上列上訴人即被告因竊盜案件，不服本院於中華民國108 年12月
26日所為108 年度桃簡字第3078號第一審刑事簡易判決（聲請簡
易判決處刑書案號：108 年度偵字第27588 號），提起上訴，本
院管轄之第二審合議庭判決如下：
    主  文
原判決撤銷。
邱旻賢犯竊盜罪，處有期徒刑貳月，如易科罰金，以新臺幣壹仟
元折算壹日；又犯竊盜未遂罪，處有期徒刑壹月又拾伍日，如易
科罰金，以新臺幣壹仟元折算壹日。應執行有期徒貳月，如易科
罰金，以新臺幣壹仟元折算壹日，並應於刑之執行完畢或赦免後
，令入相當處所，施以監護，期間貳年。
    事  實
一、邱旻賢因輕度智能障礙，雖對辨識行為違法之能力無下降，
    但依其辨識而行為之能力有顯著降低，遂意圖為自己不法所
    有，基於竊盜之犯意，分別為下列行為：㈠於民國108 年8
    月5 日中午12時56分許，在桃園市○○區○○路0 段000 號
    之娃娃機臺店內，趁無人在場看管之際，徒手破壞該店內由
    郭紀篁擺設之選物販賣機控制箱（毀損部分未據告訴），將
    機器切換為免費模式，而竊取機臺內價值新臺幣（下同）5,
    000 元之藍芽喇叭商品，得手後隨即騎乘車牌號碼000-0000
    號普通重型機車離去。㈡復於108 年8 月11下午1 時2 分許
    ，再前往上開店內，將鎖頭投入兌幣機上方孔蓋內，造成兌
    幣機損壞（毀損部分未據告訴），並伸手入該孔蓋內欲竊取
    兌幣機內之現金，然因未能得手而不遂。嗣郭紀篁發現遭竊
    ，經調閱監視錄影畫面並報警處理而查悉上情。
二、案經郭紀篁訴由桃園市政府警察局八德分局報告臺灣桃園地
    方檢察署檢察官聲請以簡易判決處刑。
    理  由
壹、程序部分
    本判決下述所引用被告邱旻賢以外之人於審判外之陳述，檢
    察官、被告及辯護人於本院準備程序期日均表示無爭執（見
    本院109 年度簡上字第87號卷一【下稱本院卷一】第69頁）
    ，且迄於言詞辯論終結前亦未聲明異議，本院審酌上開言詞
    、書面陳述及作成時之情況，尚無違法不當及證明力明顯過
    低之瑕疵，而認為以之作為證據應屬適當，依刑事訴訟法第
    159 條之5 規定，均有證據能力。至於本判決所引用之非供
    述證據部分，與本案均有關連性，亦無證據證明係實施刑事
    訴訟程序之公務員以不法方式所取得，依刑事訴訟法第158
    條之4 反面解釋，亦具證據能力。
貳、實體部分
一、認定事實所憑之證據及理由：
    上開犯罪事實，業據被告於警詢、偵訊及本院準備程序中坦
    承不諱（見臺灣桃園地方檢察署108 年度偵字第27588 號卷
    【下稱偵卷】第8 至9 、59至60頁；本院卷一第66頁），核
    與證人即告訴人郭紀篁於警詢時之指訴（見偵卷第21至23頁
    ）相符，並有收據1 張、監視器影像翻拍畫面6 張、車號查
    詢機車車籍1 紙（見偵卷第29至33、65頁）及監視器光碟1
    片在卷可稽，足認被告出於任意性之自白與事實相符，堪以
    採信。本案事證明確，被告犯行洵堪認定，應予依法論科。
二、論罪科刑及撤銷改判之理由：
  ㈠核被告邱旻賢所為，分別係犯刑法第320 條第1 項之竊盜罪
    、同法第320 條第3 項、第1 項之竊盜未遂罪。被告所犯上
    開2 罪，犯意各別，行為互殊，應予分論併罰。又被告於民
    國108 年8 月11日下午1 時2 分許之犯行，已著手實行竊盜
    而未取得財物，為未遂犯，爰依刑法第25條第2 項規定減輕
    其刑。
  ㈡按行為時因精神障礙或其他心智缺陷，致其辨識行為違法或
    依其辨識而行為之能力，顯著減低者，得減輕其刑，刑法第
    19條第2 項定有明文。查被告領有中度身心障礙證明（見本
    院卷一第29、30頁），又被告自84年1 月18日第1 次至衛生
    福利部桃園療養院（下稱桃園療養院）一般精神科門診治療
    ，並於98年2 月11日診斷中度智能不足、疑似精神症狀等情
    ，有桃園療養院109 年5 月6 日桃療一般字第1090003082號
    函暨附件被告之病歷資料影本1 份附卷可參（見本院卷一第
    133 至154 頁），而被告經本院囑託桃園療養院對其為精神
    鑑定，該院依據被告之病史及其現場鑑定過程表現，鑑定結
    果認：被告符合輕度智能障礙診斷，涉案時，其辨識行為違
    法之能力無下降，但受智能障礙影響，使其依辨識而行為之
    能力有顯著降低，有該院110 年7 月30日桃療隱字第110500
    2160號函暨所附精神鑑定報告書在卷可稽（見本院卷一第20
    1 至210 頁），併參酌被告於警詢、偵訊、本院準備程序中
    歷次陳述，及經本院勘驗被告於警詢及偵查中之錄影光碟之
    結果（見本院卷二第84至104 頁），被告陳稱：知悉沒有經
    過他人允許不可以去拿別人的東西，知道偷東西是不對的，
    藍芽喇叭已經還給告訴人了等語，尚難認被告於本案行為時
    已達不能辨識其行為違法或欠缺依其辨識而行為之情況，然
    已足認被告於行為時確因受智能障礙影響，致其依辨識而行
    為之能力顯著降低，應依刑法第19條第2 項之規定減輕其刑
    。並就上開數減輕事由，依刑法第70條規定遞減之。
  ㈢原審判決以被告犯罪事證明確，予以論罪科刑，固非無見。
    惟本件被告既有刑法第19條第2 項減輕其刑規定之適用，已
    詳如前述，原審未審酌此情依上開規定減輕被告之刑，即有
    未洽，被告據此提起上訴，為有理由，自應由本院將原審判
    決撤銷予以改判。
  ㈣爰審酌被告漠視他人財產權之情，顯有不該，惟竊得之財物
    業已返還被害人，有公務電話紀錄單1 份在卷可憑（見偵卷
    第63頁），被害人之財損已有部分填補；又被告分別於98、
    99、101 、102 年間多次因竊盜犯行而遭法院判處罪刑，雖
    於本案不構成累犯，但顯見被告對刑罰之反應力薄弱，實應
    予非難；復被告事後坦白認罪，態度尚可，兼衡其於警詢自
    陳其高中畢業之教育程度、從事清潔工工作，家庭經濟狀況
    勉持（見偵卷第7 頁）及其所竊取物品之價值，暨被告為本
    件犯行之動機、手段、所生危害等一切情狀，分別量處如主
    文所示之刑，並定其應執行之刑，及諭知易科罰金之折算標
    準。又被告所竊得之財物均已返還被害人，足認被告並無犯
    罪所得，爰不予宣告沒收。
  ㈤另被告經桃園療養院鑑定結果，認被告受限智能障礙，衝動
    控制差，平日即有隨意拿取他人物品之情形，且過往有竊盜
    前科，但其家人工作繁忙，無法約束被告，預期未來再犯可
    能性仍高，又被告無情緒或精神症狀，且有復健潛能（本次
    智能測驗表現較前兩次進步），建議可入機構化復健場所（
    見本院卷一第205 頁），復參酌被告確實分別於98、99、10
    1 、102 年間多次因竊盜犯行而遭法院判處罪刑，此有臺灣
    高等法院被告前案紀錄表及相關書類附卷可參，足見其確有
    再犯之虞，爰依刑法第87條第2 項、第3 項之規定宣告被告
    應於刑之執行完畢或赦免後，令入相當處所，施以監護，期
    間2年，除為社會保安外，並期能扶助被告重歸社會。
據上論斷，應依刑事訴訟法第455 條之1 第1 項、第3 項、第36
9 條第1 項前段、364 條、第299 條第1 項前段，刑法第320 條
第1 項、第3 項、第25條第2 項、第19條第2 項、第41條第1 項
前段、第51條第5 款、第87條第2 項、第3 項，刑法施行法第1
條之1 第1 項，判決如主文。
本案經檢察官王以文聲請以簡易判決處刑，經檢察官范玟茵到庭
執行職務。
中    華    民    國  110     年    11    月    10    日
                  刑事第十四庭  審判長法  官  江德民
　
                                      法  官  吳天明
　
                                      法  官  劉得為
以上正本證明與原本無異。
不得上訴。
                                      書記官  林思妤
中    華    民    國    11    年    11    月    10    日
　
所犯法條：刑法第320條
中華民國刑法第320條
意圖為自己或第三人不法之所有，而竊取他人之動產者，為竊盜
罪，處 5 年以下有期徒刑、拘役或 50 萬元以下罰金。
意圖為自己或第三人不法之利益，而竊佔他人之不動產者，依前
項之規定處斷。
前二項之未遂犯罰之。